【裁判字號】    92,破,26
【裁判日期】    921020
【裁判案由】    宣告破產
【裁判全文】
臺灣板橋地方法院民事裁定    九十二年度破字第二六號
    聲  請  人    耐吉電子股份
    法定代理人    甲○○
    代  理  人    劉錦隆律師
    複 代 理人    楊仲傑律師
右聲請人聲請宣告破產事件，本院裁定如左：
    主      文
聲請駁回。
聲請程序費用由聲請人負擔。
    理      由
一、本件聲請意旨略以：聲請人耐吉電子股份有限公司（下稱耐吉公司）設立於民國
    八十四年三月七日，以經營電子零件為業，有經濟部公司執照與臺北縣政府營利
    事業登記為證。按破產法第五十七條、第五十八條規定，破產，對債務人不能清
    償債務者，宣告之；破產得因債務人之聲請宣告之。查聲請人目前之資產已不足
    抵償所負債務，因而依法聲請宣告耐吉公司破產等語。
二、按公司法第二百十一條第二項規定「公司資產顯有不足抵償其所負債務時，除得
    依第二百八十二條辦理外，『董事會』應即聲請宣告破產」。參諸公司法為貫徹
    股份有限公司「企業所有」與「企業經營」分離之原則，對於公司業務之執行，
    採董事集體執行制，由董事會決議行之，對外則由董事會所選董事長代表之（司
    法院六九廳民一字第００四六號法律座談會研究意見參照）。又本條項係規定「
    董事會應即聲請宣告破產」，而董事會係意思決定機關，非代表機關。因此，本
    條項應解為公司資產顯有不足抵償其所負債務時，董事長應即召開董事會為聲請
    宣告公司破產之決議，然後由代表公司之董事（董事長）根據此一決議代表公司
    向法院聲請（公司法學者柯芳枝教授於公司法論增訂五版下冊第三二七頁參照）
    。依上規定及說明，股份有限公司聲請宣告破產，係採董事集體執行職務制，應
    由董事會先行決議後再由代表公司之董事長代表公司聲請宣告破產，並非董事長
    個人可得擅自決定。
三、查聲請人向本院聲請破產之時間係九十二年三月十三日，在命令解散（經濟部於
    九十二年四月四日以經商字第０九二０一０五三七０號函命令解散）之前，有聲
    請狀及經濟部函在卷可稽。是本件破產聲請時既尚未生公司解散效力（解散之後
    即應依法進入清算程序），揆諸上開公司法第二百十一條第二項規定，自應先經
    董事會決議，董事長始得代表公司聲請宣告破產。
四、聲請人雖以公司因部分董事辭職後，董事僅剩甲○○與林利坤二人，而林利坤長
    期對聲請人甲○○興訟，目前仍有刑事案件繫屬於臺灣臺北地方法院檢察署，故
    無法召集董事會決議聲請宣告破產。聲請人既不能清償債務，應得由董事長甲○
    ○代表耐吉公司聲請宣告破產，不以董事會決議為必要，並舉最高法院五八台上
    字第七九０號判決要旨為據；惟查股份有限公司董事會因故不為或不能行使職權
    ，致公司有受損害之虞時，法院因利害關係人或檢察官之聲請，得選任一人以上
    之臨時管理人，代行董事長及董事會之職權，但不得為不利於公司之行為。此觀
    公司法第二百零八條之一規定自明。縱如聲請人所言，董事會召集有困難，亦應
    循上開規定解決之。至聲請人所舉最高法院五八台上字第七九０號裁判要旨：「
    公司法第二百十一條第二項規定董事會應即聲請宣告破產，與民法第三十五條第
    一項規定董事應即向法院聲請破產，其董事會或董事，自係指就公司或法人一切
    事務對外代表公司或法人之董事而言」，乃針對股份有限公司或其他法人為破產
    宣告聲請之代表機關為何（對外代表公司或法人之董事）而為闡釋，無從解為董
    事長得不經董事會決議，由個人擅自決定為股份有限公司破產之聲請；是聲請人
    主張容非可採。
五、本件破產之聲請，聲請人並未依上揭公司法第二百十一條第二項規定提出董事會
    相關決議，經本院於九十二年九月十二日裁定限於收受送達後七日內補正，逾期
    不補正，即駁回聲請。聲請人於九十二年九月十六日收受該裁定之送達，惟迄今
    逾期仍未補正，其聲請破產宣告，自屬於法未合，應駁回其聲請。
六、依破產法第五條，民事訴訟法第七十八條，裁定如主文。
中      華      民      國    九十二    年      十      月     二十     日
                              臺灣板橋地方法院民事第一庭
~B法      官  許瑞助
右為正本係照原本作成。
如對本裁定抗告須於裁定送達後十日內向本院提出抗告狀。
中      華      民      國    九十二    年      十      月     二十一   日
~B法院書記官  游惠美


司法院資訊處製作；財團法人民間司法改革基金會備份。
